【裁判字號】    95,訴,2226
【裁判日期】    951025
【裁判案由】    毒品危害防制條例
【裁判全文】
臺灣板橋地方法院刑事判決              95年度訴字第2226號
公  訴  人  臺灣板橋地方法院檢察署檢察官
被      告  乙○○
                    (現於臺灣臺北監獄臺北分監執行中)
上列被告因毒品危害防制條例案件，經檢察官提起公訴（九十五
年度偵字第一一七一二號），本院判決如下：
    主  文
乙○○無罪。
    理  由
一、公訴意旨略以：被告乙○○（冒名聶樑明）明知海洛因係毒
    品危害防制條例所列之第一級毒品，不得轉讓，竟基於轉讓
    之犯意，於民國94年7 月28日凌晨1 時許，在朱萬翔所駕駛
    車牌號碼737 ─CX號營業小客車上，無償將毒品海洛因2 包
    轉讓予甲○○（所涉違反毒品危害防制條例部分，另案偵辦
    ）施用。因行跡可疑，經警盤查，甲○○遂將上開海洛因丟
    棄在地，為警發現查扣。因認被告涉犯毒品危害防制條例第
    8 條第1 項之轉讓第一級毒品罪嫌。
二、按犯罪事實應依證據認定之，無證據不得認定犯罪事實；又
    不能證明被告犯罪者，即應諭知無罪之判決，刑事訴訟法第
    一百五十四條第二項、第三百零一條第一項分別定有明文。
    次按犯罪事實之認定，應憑證據，如未能發現相當證據，或
    證據不足以證明，自不能以推測或擬制之方法，為裁判基礎
    ，此有最高法院四十年臺上字第八六號判例可參；至於認定
    犯罪事實所憑之證據，雖不以直接證據為限，間接證據亦包
    括在內，然而無論直接或間接證據，其為訴訟上之證明，須
    達於通常一般人均不致有所懷疑，而得確信其為真實之程度
    ，始得據為有罪之認定，最高法院亦著有七十六年臺上字第
    四九八六號判例可資參照。經核本件公訴人認被告涉有前揭
    罪嫌，無非係以扣案之毒品及證人甲○○警、偵訊中之證述
    ，為主要論據。
三、訊據被告乙○○堅決否認涉有上揭犯行，辯稱：伊並未轉讓
    毒品給甲○○，可能是甲○○欠伊錢而懷恨在心等語。經查
    ：本件被告所涉轉讓第一級毒品海洛因罪嫌，所憑藉之主要
    依據即為證人甲○○之指述。而證人甲○○於警詢及偵查中
    雖證稱扣案之海洛因是被告乙○○於當日凌晨一時許，免費
    提供予伊，因為伊牙痛等語。然嗣於本院審理中則又證稱：
    （當時海洛因二小包是如何取得？）那是我的，那是去年入
    所執行前我放在家裡的，我在七月二十幾日出所後回家找到
    的，就放在我身上。我出所回家後發現房子亂七八糟被人翻
    動過，我整理家裡找到的。（在何處找到？）在我家廚房的
    放碗盤的櫃子板子下面找到的，還有一些殘渣袋我已經丟掉
    了。（你找到的二包海洛因來源？）以前放的，忘記了。我
    以前因通緝，沒有住在家裡。（你在警詢時為何說這二包海
    洛因是朋友聶樑明《按即被告乙○○》寄放在你那裡？）警
    察本來要我說是跟他買的，但我既然沒有跟他買，為何說要
    跟他買的。（到底警詢中講的是對的，還是現在講的是對的
    ？）現在講的是真的，那天警察說看到他那麼多東西，警察
    叫我說是向他買的，我不知道他有那麼多東西。那天可能是
    太晚了，我忘記了。我也不知道他身上有東西。（你是否知
    道做偽證的處罰（朗讀證人處罰條文），你於偵訊時作證所
    言是否實在？）就是那天被警察抓的時候，警察在我身上搜
    到二包，我看到警察在他身上搜到那麼多的東西，我就說是
    他給我的。（毒品是否是乙○○給你的？）不是。（毒品是
    否是被告免費拿給你治療牙痛用？）不是。那是我的，我看
    到他有那麼多東西，我想說乾脆說是他的。（你是否在偵查
    中作偽證？）那天我看到警察在他身上扣到那麼多東西，我
    剛出去，怕碰到，所以我才這麼講。（對於被告表示是你欠
    他七、八千元，他一直跟你要錢，所以你懷恨在心，你才挾
    怨報復說毒品是他給你的？）沒有意見（見本院九十五年十
    月四日審判筆錄）。按證人甲○○既經告以偽證罪之處罰，
    仍甘冒偽證之風險，而於本院審理時作出與偵查中相異之證
    述。且被告為警查獲時確實在隨身手提包內起出海洛因一包
    、安非他命二包、磅秤一台等物，有扣押物品目錄表等件在
    卷可憑。足認證人所稱看到警察從被告身上搜到那麼多東西
    ，才說是被告給的毒品一節，尚無顯違常理之處。既然本件
    被告是否涉犯轉讓第一級毒品罪嫌，所憑主要依據即為證人
    甲○○之指述，而證人先後指述已有歧異，再參以其於警詢
    、偵查中供稱因牙痛故被告免費提供海洛因云云，並無任何
    可信為真實之特別狀況。從而，自難遽認其警詢、偵查中之
    指述為可採。
四、綜上所述，本件依公訴意旨所舉事證，尚難達於使本院確信
    證明被告確有轉讓第一級毒品海洛因之犯行，既然證人之證
    述前後不一，真實性顯有可疑之處，依罪疑惟輕之原則，自
    應從有利被告之認定。此外，復查無其他積極證據證明被告
    有公訴所指轉讓海洛因之情事，揆諸首開說明，既不能證明
    被告犯罪，即應為無罪之諭知，以昭審慎。至證人甲○○於
    偵查中之證述是否涉及偽證罪嫌，應由檢察官另行追究，附
    此敘明。
據上論斷，應依刑事訴訟法第三百零一條第一項，判決如主文。
本件經檢察官張瑞娟到庭執行職務。
中    華    民    國    95    年    10    月    25    日
                      刑事第七庭審判長法  官   胡堅勤
                                      法  官   王瑜玲
                                      法  官   李君豪
上列正本證明與原本無異。
如不服本判決，應於送達之日起十日內向本院提出上訴狀，上訴
於臺灣高等法院（須附繕本）。
                                      書記官   蕭汝芳
中    華    民    國    95    年    10    月    26    日


司法院資訊處製作；財團法人民間司法改革基金會備份。
